【裁判字號】    97,台上,6422
【裁判日期】    971211
【裁判案由】    違反毒品危害防制條例
【裁判全文】
最高法院刑事判決            九十七年度台上字第六四二二號
上  訴  人  甲○○
                    4號（
選任辯護人  藍慶道律師
上列上訴人因違反毒品危害防制條例案件，不服台灣高等法院台
南分院中華民國九十七年十月八日第二審更審判決（九十七年度
重上更(三)字第二六八號，起訴案號：台灣雲林地方法院檢察署九
十四年度偵字第三二０七號），提起上訴，本院判決如下：
    主  文
原判決撤銷，發回台灣高等法院台南分院。
    理  由
本件原判決認定上訴人甲○○有煙毒、竊盜等前科，最近一次係
因竊盜罪，經台灣雲林地方法院以九十二年度易字第六號判處有
期徒刑八月確定，於民國九十三年一月二十六日執行完畢，猶不
知警惕，竟意圖營利，基於販賣第一級毒品海洛因之概括犯意：
(一)自九十四年二月間起至九十四年五月二十日止，先後多次在雲
林縣西螺鎮愛琴海汽車旅館旁、中山國小旁濟公廟、馬路邊，青
葉便當旁等處，連續約二十七次販賣第一級毒品海洛因予莊宗泉
，金額除一次為新台幣（下同）二千元、一次三千元、一次五千
元外，其餘二十四次均為一千元，共計三萬四千元。(二)自九十四
年三月三十日起至九十四年四月十八日止，先後多次在同前各址
，連續約十二次販賣第一級毒品海洛因予林富加，金額除一次為
二千元，其餘十一次均為一千元，共計一萬三千元。嗣於九十四
年七月二十七日十六時五十五分許，為警持搜索票在雲林縣西螺
鎮○○里○○路十巷四號上訴人住處查獲，並扣得海洛因六小包
（淨重11.78公克，空包裝重2.25公克，純度36.06％，純質淨重
4.25公克），及販賣第一級毒品海洛因所用工具小型電子磅秤一
台、鏟子三支、黑色皮包一個，與上訴人所有預備供分裝毒品所
用之分裝袋一百二十個等情。因而撤銷第一審科刑之判決，改判
仍為論處上訴人連續販賣第一級毒品罪刑（累犯，處無期徒刑，
褫奪公權終身）之判決，固非無見。
惟查：(一)、司法警察機關詢問犯罪嫌疑人時，其詢問筆錄內所載
犯罪嫌疑人之陳述與錄音或錄影之內容不符者，除有急迫情況且
經記明筆錄情形者外，不符之部分，不得作為證據，此觀之刑事
訴訟法第一百條之一、第一百條之二規定即明。卷查本件施用第
一級毒品犯罪嫌疑人莊宗泉於九十四年五月二十日警詢筆錄，關
於涉及上訴人販賣毒品部分載為：「（問）：你所施用之毒品（
海洛因）係於何時地向何人所取得、價格為何、數量為何？你如
供出毒品來源，因而破獲者，依法可獲減刑。（答）：我於民國
九十四年五月二十日十八時許在西螺鎮○○○路（愛琴海汽車旅
館）前、綽號培信之男子購買、年籍我不清楚、一小包壹仟元（
海洛因）我今天購買一小包。（問）：你與販賣毒品予你之綽號
培信認識多久？平日如何聯繫，有無仇隙？（答）：認識約三個
月、打電話聯絡0000000000、無仇隙。」經原法院更二審九十七
年三月二十六日行準備程序時，勘驗警詢錄音帶結果，認錄音內
容與本件辯護人呈報之警詢錄音譯文相符，此有該勘驗筆錄可稽
。次查本件辯護人所呈報之警詢錄音譯文，關於涉及上訴人販賣
毒品部分係載為：「（問）：你使用的海洛因是向什麼人買的？
什麼價格？你如供出毒品來源而破案，依法可以減刑喔。（答）
：……我於民國九十四年（清喉嚨聲）……九十四年五月二十日
那裡（咳嗽聲），晚上六點在西螺鎮○○○路愛琴海汽車旅館HO
TEL 那裡向培信拿的。（問）：向培信拿的？那他的年籍你是否
清楚？（答）：他差不多四十多歲人。（問）：你跟他買一包多
少？海洛因一包買多少？（答）：一包一千。（問）：你跟他買
，買幾包？（答）：跟他買一包。（問）：一包，……那再問你
，警方提示甲○○四十三年十一月二十日生。身分證字號：Ｚ000
000000，住在雲林縣西螺鎮○○里○○路十巷四號的相片，是不
是就是你所指認賣毒品給你的培信？是嗎？（答）：是。（問）
：你與甲○○，培信交易毒品海洛因，你是如何聯絡的？（答）
：打電話。電話約定。（問）：電話約定怎樣？所在嗎？（答）
：所在。（問）：再來呢？（答）：一手交錢，一手交東西啊。
（問）：你拿現金，他拿海洛因給你，是不是這樣？（答）：是
。」核錄音譯文之問答間，似顯示莊宗泉對於上訴人其人，並不
熟識，須依賴員警出示上訴人相片及年籍資料，始能確定，是筆
錄所記載：「（問）：你與販賣毒品予你之綽號培信認識多久？
平日如何聯繫，有無仇隙……（答）：認識約三個月……。」即
與錄音不符，則此不符部分，依首開法條規定，不得作為證據。
從而，原判決理由所謂：「依莊宗泉警詢時所述，其與被告認識
已有數月之久，並非僅有一面之緣，其於檢察官偵查中對檢察官
所提示之被告照片僅屬『確認』之性質，並非『指認』。」（見
原判決第四頁倒數第十六行至倒數第十四行）即與證據法則有違
。且警詢錄音既以「……你如供出毒品來源而破案，依法可以減
刑喔。」開啟問話，次又以出示上訴人相片及年籍資料方式，命
莊宗泉指陳毒品來源，其詢問方式，是否會發生誤導指認上訴人
販賣毒品之效果，原判決未併予審酌，遽採為不利於上訴人之證
據，亦核與指認之證據法則有違。(二)、原判決關於辯護人所辯本
件0000000000號行動電話係警方誤引其他案件之電話號碼，作為
本案犯罪證據一節，原審雖以「電腦搜尋相關判決書」，但查「
無搜尋到其他判決書有關行動電話0000000000號之記載」，資為
駁斥辯護人關於電話號碼來源之辯解不可採之依據（見原判決第
十四頁第五行至倒數第十一行）。然遍查原審九十七年九月三日
及十月一日審判期日筆錄，並無踐行此項「電腦搜尋及其結果」
之調查證據程序，筆錄亦無提示此項「電腦搜尋及其結果」之記
載，則縱有此證據，其未經合法調查，率爾作為駁斥辯護人辯解
之依據，自有違誤。(三)、綜上，上訴意旨指摘原判決不當，尚非
全無理由，仍應認原判決有撤銷發回更審之原因。至於販賣第一
級毒品海洛因之犯罪，法定刑僅死刑、無期徒刑兩種與社會永遠
隔絕之主刑而已，而個案犯罪情節，輕重懸殊，其類型至少有大
盤、中盤與零售之差異，即使零售，亦有廣大開門市與僅微量售
予有限熟人之別，其間之惡性及危害社會程度，差別鉅大，如其
情節顯屬情輕法重，認科以最低度刑仍嫌過重，客觀上亦足以引
起一般同情者，允宜斟酌有無刑法第五十九條裁判減輕其刑規定
之適用，以符刑罰相當原則，附此敘明。
據上論結，應依刑事訴訟法第三百九十七條、第四百零一條，判
決如主文。
中    華    民    國  九十七  年   十二   月   十一   日
                      最高法院刑事第五庭
                          審判長法官  陳  正  庸
                                法官  賴  忠  星
                                法官  林  秀  夫
                                法官  宋      祺
                                法官  陳  祐  治
      本件正本證明與原本無異
                                      書  記  官
中    華    民    國  九十七  年   十二   月   十六   日
                                                      K


司法院資訊處製作；財團法人民間司法改革基金會備份。
